# 关于合并范围内子公司清算后剥离至新子公司的合并报表处理

提问人：Nathanedx 时间：2018-02-03 19:06:42
请教陈版主： 目前做合并报表中遇到一个问题： 1 、母公司为S， 2016 年S合并范围中对二级子公司A持股比例为95%， 2017 年由于股东退出，S对A的持股比例为100%，A实收资本为 500 万。 2 、 2017 年全资子公司A在 10 月 31 日被清算且出具清算报告，该时点A的报表数据为资产22,707,339.30元，负债3,098,727.23元，实收资本 500 万元，盈余公积1,597,119.44元,未分配利润13,011,492.63元 。 3 、母公司S在A清算完毕后于 2017 年新成立了全资二级子公司B（实收资本 500 万元），然后同年B又成立了全资子公司C（实收资本 200 万元）。然后将A在 2017 年 10 月 31 日报表数据全部剥离至C公司中。 站在会计主体S的角度，个人思路是合并报表范围的改变，但应该不用追溯到期初，对A的长投需转成对C的长投。 在编制B的合并报表以及C公司入账时，有以下问题请教： （ 1 ）将A清算时点数据剥离至C公司时，会计主体C会计分录是否应为: 借：资产22,707,339.30 贷：负债 3,098,727.23 实收资本 5,000,000.00
资本公积 14,608,612.07 （ 2 ）若（ 1 ）处理正确，C实收资本增加 500 万元，最终C报表呈现 700 万元实收资本，但B对C的长投只有 200 万元，如何将S公司长投-A的 500 万元过渡到C公司，使B能对C进行抵消？ 我的思路是：
会计主体母公司S账面： 借：长期股权投资-B 5,000,000.00 贷：长期股权投资-A
5,000,000.00 会计主体B账面： 借：长期股权投资-C 5,000,000.00 贷：实收资本5,000,000.00 （ 3 ）若（ 2 ）问题能解决，C因为是 2017 年新设公司，资产负债表均无期初数，编制B的合并报表时，长投成本转换权益法时，投资收益如何确定以及编制？
希望各位大神能给予解答，感激不尽~！

回答人：chenyiwei
1 、因为C的实收资本只有 200 万，所以C接受S、B层层拨入的原A公司净资产时，如构成同一控制下合并的，则全部贷记资本公积。
2 、B对C的长投只有 200 万，建议S的账面上将原先对A的投资账面价值并入对B的投资成本，同时B账面做：借：长期股权投资——C 19,608,612.07，贷：资本公积——资本溢价 19,608,612.07，这样各方的报表都可以做平了。

回答人：chenyiwei
在母公司S的个别报表层面，只需将原先“长期股权投资——A”的账面价值转入“长期股权投资——B”即可，不确认损益、其他综合收益或其他权益变动。

提问人：Nathanedx 时间：2018-02-04 16:43:22
请教陈版主，非常感谢您的回复。另外若这样处理，那母公司S的会计分录是否应为： 借：长期股权投资-B 19,608,612.07贷：长期股权投资-A 5,000,000.00 资本公积-资本溢价 14,608,612.07

回答人：chenyiwei
借：长期股权投资——B 500万，贷：长期股权投资——A 500万即可。

提问人：呼叫帮助 时间：2018-02-10 20:12:33
子公司清算和子公司控制权转让，在合并报表中处理有什么不同么？ ygdkbhzms回复 子公司清算后注销的话，将剩余资产转移给母公司，可视同出售对价为子公司净资产价值的股权转让。母公司在编制合并当期财务报表时，应将期初至出售日子公司利润表和现金流量表并入，合并报表中的具体处理是：将个别报表中确认的与此次股权转让相关的投资收益中，属于母公司前期在合并报表中调整的长期股权投资-损益调整部分，由投资收益调整至期初未分配利润；本期期初至出售日子公司的净利润，通过D:投资收益C:净利润（细化到各利润表科目） 陈版，解释 7 号出后，子公司清算后注销的话，将剩余资产转移给母公司，应当全部确认资本公积吧？

回答人：chenyiwei
你的理解有误。只有当子公司的业务完整转移到母公司时才适用解释 7 号第四条。清算子公司并收回剩余财产仍按处置处理。

提问人：呼叫帮助 时间：2018-02-25 16:48:29
陈版：对停业的子公司，净资产为负值，资产总额相对合并报表资产总额不到0.01%的，企业不想纳入合并范围。审计时从重要性角度考虑，不合并也不影响报表的公允反映。 此时，母公司账上长期股权投资已全额计提减值准备，但本报告期不合并也未处置，未成立清算组（不管是股东的还是法院的）。在本期合并时，是否仍需将前期该子公司合并时冲减合并留存收益的累计超额亏损转回，作为处置收益计入合并投资收益？ chenyiwei点评 这种情况不是丧失控制权，而是基于重要性原则不纳入合并，不同于处置。因此原先前期该子公司合并时冲减合并留存收益的累计超额亏损不能转回，还不能确认处置损益。 发表于 2014-12-14陈老师您好，追问下，不再纳入合并范围的子公司已无法控制，还在长投核算吗？还是转入可供出售金融资产？如果转入可供出售金融资产如何处理？ chenyiwei点评 如果确实已经无法控制的，例如已被破产管理人接管，则应作为可供出售金融资产核算，而且通常情况下会全额计提减值准备。 发表于 2014-12-14 陈版，按修订后的会计准则，已被破产管理人接管的子公司放在哪里核算合适？

回答人：chenyiwei
可作为可供出售类（新的金融工具下可作为FVTPL），当然其初始计量金额和后续公允价值变动均为零。